臺灣高等法院高雄分院刑事判決　　　　 96年度交上易字第3號
上　訴　人　臺灣屏東地方法院檢察署檢察官
上　訴　人
即　被　告　甲○○
選任辯護人　連立堅　律師
　　　　　　李淑欣　律師
　　　　　　蘇琬婷　律師
上列上訴人因被告過失致死案件，不服臺灣屏東地方法院95年度
交訴字第78號中華民國95年10月31日第一審判決（起訴案號：臺
灣屏東地方法院檢察署95年度偵字第4579號），提起上訴，本院
依簡式審判程序判決如下：
    主  文
原判決撤銷。
甲○○因過失致人於死，處有期徒刑拾月。
    事  實
一、甲○○考領有普通小型車駕駛執照，於民國95年2 月20日7
    時50分許，駕駛車號5377-FC 號自小貨車沿屏東縣屏東市○
    ○路由西往東方向行駛，行經屏東縣屏東市○○路與建興南
    路無號誌之交岔路口時，本應注意行經無號誌之交岔路口，
    應減速慢行，作隨時停車之準備，且應注意車前狀況，隨時
    採取必要之安全措施，而依當時天候晴、日間自然光線、柏
    油乾躁路面、路面無缺陷、無障礙物且視距良好之客觀環境
    ，並無不能注意之情事，竟疏於注意，貿然進入該路口，適
    夏則來騎乘腳踏車沿建興南路由南往北方向直行，欲在該路
    口左轉往建國路方向行駛，亦疏未注意行至無號誌而無交通
    指揮人員指揮之交岔路口，支線道車應暫停讓幹線道車先行
    ，即貿然騎入該路口，甲○○煞閃不及，其駕駛之自小貨車
    右前車頭撞擊夏則來之腳踏車左前側，夏則來因而人車倒地
    受傷，經送醫急救後，仍於95年2 月20日15時7 分，因頭部
    外傷合併顱內出血而傷重不治死亡。甲○○於肇事後停留現
    場，於員警前往現場處理，尚不知何人肇事時，向處理警員
    坦承肇事並自願接受裁判。
二、案經屏東縣警察局屏東分局報請臺灣屏東地方法院檢察署檢
    察官相驗，及夏則來之配偶張樂意訴請臺灣屏東地方法院檢
    察署檢察官偵查起訴。
    理  由
一、訊據被告甲○○對於上開事實，坦承不諱。經查：
  (一)被告於上開時地，駕車撞及被害人夏則來所騎之腳踏車，致
    被害人死亡之事實，除據被告供承不諱，並有道路交通事故
    現場圖、道路交通事故調查報告表(一)(二)、現場照片33張在卷
    可稽，又被害人確因本件車禍，受有頭部外傷合併顱內出血
    之傷害，經送醫救治，仍因傷重不治死亡等情，亦經臺灣屏
    東地方法院檢察署檢察官督同法醫師相驗屬實，有相驗筆錄
    、相驗屍體證明書、鑑定驗斷書附卷可憑，堪信為真實。
  (二)本件肇事地點即建國路與建興南路，係無號誌之交岔路口，
    而被害人行進方向之建興南路路口劃有一白色倒三角形之標
    線，此有道路交通事故調查報告表(一)(二)及現場照片可參。按
    白色倒三角形之標線係讓路線，設於支道路口，用以警告車
    輛駕駛人前有幹道應減速慢行，或停車讓幹道車先行；道路
    交通標誌標線號誌設置規則第172 條定有明文。從而，被害
    人行進方向之建興南路係支線道，被告行進方向之建國路係
    幹線道，已甚明灼。
  (三)按車輛行經無號誌之交岔路口，應減速慢行，作隨時停車之
    準備，且汽車行駛時，駕駛人應注意車前狀況，並隨時採取
    必要之安全措施；又車輛行至無號誌或號誌故障而無交通指
    揮人員指揮之交岔路口，支線道車應暫停讓幹線道車先行。
    未劃分幹、支線或同為幹線道或支線道者，轉彎車應讓直行
    車先行。道路道路交通安全規則第93條第1 項第2 款、第94
    條第3 項、第102 條第1 項第2 款分別定有明文。查被告考
    領有普通小型車駕駛執照，有其駕駛執照在卷足憑，被告於
    行經肇事地點時，理應注意上開規定，而依當時天候晴、日
    間自然光線、柏油乾躁路面、路面無缺陷及障礙物、視距良
    好等情形（此有道路交通事故調查報告表(一)可稽），並無不
    能注意之情事，竟疏於注意，貿然駛入該交岔路口，致煞閃
    不及，致其駕駛之自小貨車右前車頭撞擊被害人所騎腳踏車
    左前側，被告就本件車禍之發生顯有過失甚明。至被害人未
    注意支線道車應暫停讓幹線道車先行，即貿然騎入該路口，
    亦有疏失，然此並不能解免被告之過失罪責。再被告之過失
    行為與被害人死亡間，具有相當因果關係。
  (四)綜上所述，本件事證明確，被告犯行洵堪認定。
二、按行為後法律有變更者，適用行為時之法律，但行為後之法
    律有利於行為人者，適用最有利於行為人之法律，刑法第2
    條第1 項定有明文。本件被告行為後，刑法及刑法施行法業
    於94年2 月2 日修正公布，並於95年7 月1 日施行，參酌最
    高法院95年5 月23日刑事庭第8 次會議決議意旨，刑法第2
    條第1 項之規定，係規範行為後法律變更所生新舊法律比較
    適用之準據法，於刑法修正施行後，應適用刑法第2 條第1
    項之規定，為「從舊從輕」之比較。另於比較時應就罪刑有
    關之共犯、未遂犯、想像競合犯、牽連犯、連續犯、結合犯
    ，以及累犯加重、自首減輕暨其他法定加減原因（如身分加
    減）與加減比例等一切情形，本於統一性及整體性原則，綜
    其全部罪刑之結果而為比較。茲就本件刑法修正前後之相關
    條文比較如下：
(一)刑法第276 條第1 項之罰金刑業經刑法施行法第1 條之1 規
    定，修正提高30倍，並由銀元改為新台幣，亦即法定罰金刑
    為新台幣6 萬元以下，及依修正後刑法第33條第5 款規定「
    罰金：新台幣1 千元以上，以百元計算之」等規定觀之，修
    正後刑法第276 條第1 項之罰金刑，最低為新台幣1 千元；
    而修正前刑法第276 條第1 項之罰金刑，法定最高罰金刑度
    依修正前之罰金罰鍰提高標準條例第1 條前段規定提高為10
    倍，為銀元2 萬元即新台幣6 萬元，另依修正前刑法第33條
    第5 款規定「罰金：銀元1 元以上」，該罪最低度罰金刑為
    銀元1 元即新台幣3 元，是經比較後，自應適用行為時即修
    正前之刑法第276 條第1 項規定較有利於被告。
(二)關於自首減刑之規定，修正前刑法第62條前段係規定「必減
    輕其刑」，修正後同條則規定「得減輕其刑」，故亦以修正
    前之刑法第62條前段規定較有利於被告。
    綜上，經整體比較結果，本件應適用修正前刑法之相關規定
    ，較有利於被告。
三、核被告所為，係犯修正前刑法第276 條第1 項之過失致死罪
    。又被告於肇事後，在未經有偵查權之機關或公務員發覺為
    犯嫌前，向據報前往現場處理車禍之警員坦承其為肇事者，
    並自願接受裁判，此有屏東縣警察局道路交通事故肇事人自
    首情形紀錄表附卷可參，應依修正前刑法第62條前段規定減
    輕其刑。
四、被告犯罪事證明確，原審法院予以論罪科刑，固非無見。惟
    查：(一)原判決未認定被害人行進方向之建興南路係支線道，
    被告行進方向之建國路係幹線道，被害人未注意支線道車應
    暫停讓幹線道車先行，亦有過失，核有未當；且本件肇事路
    口既有支線道及幹線道之分，即無道路交通安全規則第102
    條第1 項第2 款後段規定「轉彎車應讓直行車先行」之適用
    ，原判決認被害人違反該規定，自有未合。(二)被告肇事後，
    迄今尚未與被害人之家屬和解，賠償家屬之損害，原判決量
    處被告有期徒刑7 月，尚嫌過輕。檢察官上訴意指摘原判決
    量刑過輕，為有理由。被告上訴意旨指摘原判決量刑過重，
    為無理由，且原判決另有前開可議之處，自應由本院撤銷改
    判。爰審酌被告駕車肇事致人死亡，情節非輕，未與被害人
    家屬達成民事和解，對被害人家屬造成之傷痛甚鉅，惟念其
    前無不良素行紀錄，此有臺灣高等法院被告前案紀錄表在卷
    可參，被害人就本件車禍之發生亦有過失等一切情狀，量處
    如主文第2 項所示之刑，以資警惕。
據上論結，應依刑事訴訟法第273 之1 第1 項第369 條第1 項前
段、第364 條、第299 條第1 項前段，刑法第2 條第1 項前段、
修正前刑法第276 條第1 項、第62條前段，罰金罰鍰提高標準條
例第1 條前段，判決如主文。
本案經檢察官方娜蓉到庭執行職務。
中　　華　　民　　國　　96　　年　　3 　　月　　23　　日
                  刑事第三庭    審判長法  官  周賢銳
                                      法  官  謝宏宗
                                      法  官  范惠瑩
以上正本證明與原本無異。
不得上訴。
中　　華　　民　　國　　96　　年　　3 　　月　　23　　日
                                      書記官  吳華榮
附錄本案論罪科刑法條：
中華民國刑法第276條第1項
因過失致人於死者，處 2 年以下有期徒刑、拘役或 2 千元以下
罰金。
